【裁判字號】    90,易,51
【裁判日期】    900222
【裁判案由】    違反商標法
【裁判全文】
臺灣花蓮地方法院刑事判決                              九十年度易字第五一號
    公  訴  人  臺灣花蓮地方法院檢察署檢察官
    被      告  乙○○
    選任辯護人  吳明益
右列被告因違反商標法案件，經檢察官聲請以簡易處刑判決（八十九年度偵字第二０
八一號），本院認為有刑事訴訟法第四百五十一條之一第四項但書所定的之情形，應
適用通常訴訟程序判決如左：
    主  文
乙○○連續明知為意圖欺騙他人於同一商品使用相同於他人註冊商標之圖樣商品，而
販賣，累犯，處有期徒刑肆月，併科罰金新臺幣貳萬元，有期徒刑如易科罰金及罰金
如易服勞役均以銀元參佰元（即新臺幣玖佰元）折算壹日。
扣案使用「ＹＡＭＡＨＡ」商標圖案的山葉ＹＡＭＡＨＡ二行程仿冒機油拾參罐，使
用「ＫＹＭＣＯ」商標圖案的光陽豪邁仿冒機油貳拾伍罐、光陽特使仿冒機油拾參罐
、光陽二行程仿冒機油拾玖罐，使用「金帝」商標圖案的三陽金帝仿冒機油貳拾貳罐
，均沒收。
    事  實
一、乙○○在民國八十年間因為違反懲治盜匪條例案件，經台灣高等法院花蓮分院以
    八十一年度上訴字第一七五號判決判處有期徒刑七年確定後，在八十八年九月十
    日執行完畢，卻還不知警惕，竟然在花蓮縣吉安鄉○○路○段一三一號「慶泰輪
    業門市部」擔任負責人時，明知道「ＹＡＭＡＨＡ」、「ＫＹＭＣＯ」、「金帝
    」之商標圖樣，分經台灣山葉機車工業股份有限公司（下稱山葉公司）、光陽工
    業股份有限公司（下稱光陽公司）、鼎豪實業股份有限公司（下稱鼎豪公司─公
    訴人誤載為金地鼎實公司），依法分別向經濟部中央標準局（現改制為智慧財產
    局）申請註冊登記，經核准取得商標專用權，指定使用於汽油、石油、潤滑油、
    重油、工業用油、燃料油、機油、各種油精（添加劑）、煞車油、氣體、固體、
    液體燃料及應屬本類之其他一切商品上，均為相關大眾所共知之商標圖樣，尚在
    專用期間內，竟基於概括的犯意，從八十九年四月間起，陸續向一不知名的陌生
    男子買進未取得上述商標專用權人的同意或授權，擅自於同一商品使用相同於上
    開商標圖樣的仿冒機油，並以真品的價格，連續多次販賣給不特定人牟利。直到
    於八十九年六月二十八日下午四點三十五分左右，才被警方在上址當場查獲，並
    扣得使用「ＹＡＭＡＨＡ」商標圖案的山葉ＹＡＭＡＨＡ二行程仿冒機油十三罐
    ，使用「ＫＹＭＣＯ」商標圖案的光陽豪邁仿冒機油二十五罐、光陽特使仿冒機
    油十三罐、光陽二行程仿冒機油十九罐，使用「金帝」商標圖案的三陽金帝仿冒
    機油二十二罐。
二、案經山葉公司、光陽公司、鼎豪公司訴由花蓮縣縣警察局花蓮移送台灣花蓮地方
    法院檢察署檢察官偵查起訴。
    理  由
一、被告乙○○只承認他是慶泰輪業門市部的負責人，並在上述的時間、地點連續販
    售仿冒機油給不特定之顧客等事實，但是仍矢口否認有違反商標法的犯行，辯稱
    ：他並不知道被查獲的那些機油是仿冒品、他對機油並不瞭解等語。但是經本院
    調查後發現，被告上述的犯罪事實，已經據告訴人的代理人戊○○、丁○○、甲
    ○○、丙○○等人在本院指訴得相當詳盡，並有扣案機油、搜索扣押證明筆錄（
    收據）一份及照片多張附在卷內可供查證。而「ＹＡＭＡＨＡ」、「ＫＹＭＣＯ
    」、「金帝」之商標圖樣，分別經山葉公司、光陽公司、鼎豪公司，依法分別向
    經濟部中央標準局（現改制為智慧財產局）申請註冊登記，經核准取得商標專用
    權，指定使用於汽油、石油、潤滑油、重油、工業用油、燃料油、機油、各種油
    精（添加劑）、煞車油、氣體、固體、液體燃料及應屬本類之其他一切商品上，
    均為相關大眾所共知之商標圖樣，尚在專用期間內，有經濟部中央標準局註冊證
    影本三張在卷足憑。而扣案的仿冒機油經本院當庭勘驗並和真品比較的結果，仿
    冒機油的包裝與真品極為相似，足以令一般大眾對商品產生混淆，並有審判筆錄
    一份可查。被告雖然辯稱他不會分辨真假油品，但是本院就下列二點查證後認為
    被告的辯解並不合常理：(1)被告稱他從八十六年開始經營機車行（即慶泰輪業門
    市部）並負責機油的進貨，則至八十九年被查獲販賣仿冒機油為止，已有三年的
    時間，卻仍無法分辨油品的真假？且被告既是以經營新舊機車買賣、修復為業，
    並負責材料及機油的進貨，則對於顧客機車更換機油的來源，本來就應該負有較
    高的注意義務，果真如被告所言他對油品的真假無法辨識，更應該循正當管道向
    告訴人的花蓮經銷商進貨，以確保油品的品質，被告為何要捨此正途而不為？(2)
    被告於偵查中自承他以往都是以電話向告訴人的花蓮經銷商訂貨，每月月底結算
    一次，結算時簽發二個月後到期的支票付款（詳參偵查卷第十四頁），而向其所
    稱的不知名陌生男子購買油品時，則需以現金支付等語（詳參偵查卷第九頁及第
    十五頁）被告又辯稱他買入仿冒品的價格與真品的進貨價格差價並不大，而向經
    銷商進貨一次需訂購十箱才有送貨，他純粹是基於業務上的方便且不願囤積油品
    才向陌生人士購買等語，從被告前後的供述兩相比較，不論從購貨的方便性及資
    金的靈活調度上，都是以向告訴人的經銷商進貨最為有利，而就被告所稱不願囤
    積油品一事，亦經告訴人鼎豪公司及光陽公司的代理人丙○○及丁○○當庭指稱
    門市向告訴人的經銷商訂貨即使是一、二箱經銷商也會送貨，丁○○並稱因被告
    的門市在花蓮市區離告訴人光陽公司在花蓮的經銷商很近，即使只訂貨一、二箱
    經銷商也會送貨等語，可見被告稱向經銷商訂貨會有囤積貨品的壓力，也不是事
    實，被告向原廠經銷商訂貨既有上述的好處又沒有囤貨的壓力，為何被告願意支
    付現金向沒有留下姓名及聯絡方式的陌生男子購買他自己也無法分辨真偽的機油
    ？再參酌光陽公司的告訴代理人丁○○指稱因被告門市內的真假油品是混在一起
    擺放，所以當警察查獲要扣仿冒油品時不小心拿到真品，被告還表示那是真品不
    能拿等語，更足認被告明知其向不知名人士所購買的油品為仿冒油品，卻連續進
    貨且販賣給不特定的社會大眾，綜上所述，本院認為被告上述的辯解只是事後為
    求脫罪之詞，不足採信。本件事證明確，被告犯行可以認定。
二、被告明知道為仿冒機油而仍加以販賣的行為，是觸犯了商標法第六十三條的罪名
    。被告先後多次販賣仿冒品的行為，時間緊接，所犯罪名基本構成要件相同，顯
    然是出於概括的犯意反覆為之，為連續犯，應依刑法第五十六條的規定以一罪論
    。又被告以一個行為，同時侵害山葉公司、光陽公司、鼎豪公司等商標權人之法
    益，具備數個犯罪構成要件，為想像競合犯，應從一重處斷。又被告在八十年間
    曾經因為違反懲治盜匪條例案件，經台灣高等法院花蓮分院以八十一年度上訴字
    第一七五號判決判處有期徒刑七年確定，在八十八年九月十日執行完畢的事實，
    有台灣高等法院被告全國前案紀錄表一紙附在卷內可供查閱，被告在五年以內再
    犯本件有期徒刑以上之罪，為累犯，依刑法第四十七條規定加重其刑。本院審酌
    被告為了貪圖私利，販賣侵害他人商標圖樣的仿冒機油，影響社會公平交易，非
    但造成註冊廠商權利受損，也使得因信賴告訴人商標油品而予以購買使用的消費
    大眾權益受損，而被告不尊重智慧財產權侵犯他人的商標圖樣，也違反了國際保
    護智慧財產權的潮流，足以使我國多年保護智慧財產權的努力成果受阻，且被告
    犯後仍否認犯行，不願供出提供仿冒油品的上手為何人，顯然未具悔意等一切情
    狀，量處如主文所記載的刑度，並諭知易科罰金及易服勞役的折算標準。
三、扣案使用「ＹＡＭＡＨＡ」商標圖案的山葉ＹＡＭＡＨＡ二行程仿冒機油十三罐
    ，使用「ＫＹＭＣＯ」商標圖案的光陽豪邁仿冒機油二十五罐、光陽特使仿冒機
    油十三罐、光陽二行程仿冒機油十九罐，使用「金帝」商標圖案的三陽金帝仿冒
    機油二十二罐，依商標法第六十四條規定，不問屬於犯人與否，均宣告沒收。
四、另外要補充說明的是，刑法第四十一條原規定：「犯最重本刑為三年以下有期徒
    刑以下之刑之罪，而受六月以下有期徒刑或拘役之宣告，因身體、教育、職業或
    家庭之關係，執行顯有困難者，得以一元以上三元以下折算壹日，易科罰金。」
    ，但該條文在九十年一月四日已修正為：「犯最重本刑為五年以下有期徒刑以下
    之刑之罪，而受六月以下有期徒刑或拘役之宣告，因身體、教育、職業或家庭之
    關係，執行顯有困難者，得以一元以上三元以下折算壹日，易科罰金。但確因不
    執行所宣告之刑，難收矯正之效，或難以維持法秩序者，不在此限」（第一項）
    ，「併合處罰之數罪，均有前項情形，其應執行之刑逾六月者，亦同。」（第二
    項），並於九十年一月十日經總統公布施行，本件被告犯罪後法律既有變更，比
    較新舊法的結果，修正規定對被告又無較為有利或不利的情形，則依刑法第二條
    第一項前段的規定，本院自應適用裁判時的新法，即裁判時的刑法第四十一條第
    一項前段規定諭知易科罰金。
據上論斷，應依刑事訴訟法第四百五十二條、第二百九十九條第一項前段，商標法第
六十三條、第六十四條，刑法第十一條、第二條第一項前段、第五十六條、第五十五
條、第四十一條第一項前段、第四十七條，罰金罰鍰提高標準條例第二條，判決如主
文。
本案經檢察官李子春到庭執行職務。
中     華     民     國      九十      年     二     月     二十二     日
                                臺灣花蓮地方法院刑事庭
                                    法  官  陳雅敏
右正本證明與原本無異。
如對本判決不服，應於送達後十日內，向本院提出上訴狀。（應抄附繕本）告訴人或
被害人如對於本判決不服者，應具備理由請求檢察官上訴，其上訴期間之計算係以檢
察官收受判決正本之日期為準。
                                    法院書記官


司法院資訊處製作；財團法人民間司法改革基金會備份。
